臺灣臺南地方法院民事判決
108年度保險字第14號
原      告  沈峰汎
訴訟代理人  林俐伶  律師
被      告  國際康健人壽保險股份有限公司

法定代理人  朱立明
訴訟代理人  夏華崙
            林致珣  律師
上列當事人間請求給付保險金事件，本院於民國110年6月24日言
詞辯論終結，判決如下：
    主  文
原告之訴及假執行之聲請均駁回。
訴訟費用由原告負擔。
    事實及理由
一、本件原告主張：
  ㈠原告於民國107年10月13日，以自己為被保險人向被告投保「
    康健人壽新家有意保定期保險」（保單號碼：TWAC692950號
    ；原告因向被告投保上開保險，與被告訂立之保險契約，下
    稱系爭契約），保險金額為新臺幣（下同）2,000,000元。
  ㈡原告於107年11月10日在臺南市永康區中華路發生車禍，經救
    護車送往國立成功大學醫學院附設醫院（下稱成大醫院）急
    診；同年月12日經成大醫院醫師診斷第三四椎椎間盤突出併
    狹窄；同年月14日於成大醫院接受後位第三四腰椎椎間盤切
    除減壓術，術後經醫師診斷患有第三四腰椎椎間盤突出併脊
    椎術後疼痛症候群，中樞神經機能遺存障害，勞動能力較一
    般明顯低下，業已符合系爭契約所附「附表一：失能程度與
    保險金給付表」（下稱系爭附表）項目1神經障害、項次1-1
    -4所示失能程度（下稱系爭失能程度）。為此，爰依系爭契
    約第17條第1項約定，請求被告給付失能保險金800,000元，
    併依保險法第34條第2項之規定，請求被告就上開應為之給
    付，另給付自108年8月6日起至清償日止，按年利1分即週年
    利率10%計算之遲延利息等語。
  ㈢並聲明求為判決：被告應給付原告800,000元，及自108年8月
    16日起至清償日止，按週年利率10%計算之利息，並願供擔
    保，請准宣告假執行。
二、被告抗辯：
  ㈠原告雖主張因上開車禍，以致失能，惟原告如因上開車禍致
    中樞神經障礙，進而衍生神經性膀胱症狀，應於車禍事故後
    ，即有症狀，惟原告在成大醫院之就醫紀錄，並無神經性膀
    胱之記載，且原告於108年7月23日，始經醫師診斷有神經性
    膀胱及中樞神經機能障礙之情形，不符合一般外傷之病程。
    又原告於成大醫院之主治醫師在被告以醫療問卷詢問原告經
    復健治療後，目前中樞神經障礙符合該醫療問卷所列何項之
    程度時，勾選未符合中樞神經障礙之程度；於被告之理賠調
    查員詢問時，亦向被告之理賠調查員陳稱原告目前之身體狀
    況非因中樞神經系統障害所致；再觀之原告於成大醫院實施
    之核磁共振檢查結果，原告之中樞神經亦無創傷性變化；另
    成大醫院醫師就原告於108年7月22日，接受神經傳導及肌電
    圖檢查之結果，亦僅認為不能排除屬於周邊神經而非中樞神
    經之腰薦椎神經根受損。且成大醫院109年4月14日檢送之病
    情鑑定報告書（按：指本院卷第143頁之病情鑑定報告書，
    下稱成大109年4月4日鑑定報告），亦認難以斷定原告之中
    樞神經系統障害為107年11月10日受傷所致。此外，由高雄
    榮民總醫院之鑑定意見，可知縱使上開車禍致原告原有之病
    症惡化，亦不會使原告之中樞神經機能遺存障害，原告縱有
    與中樞神經障害有關之神經性膀胱症狀，應亦非上開車禍所
    致。
　㈡中樞神經系統係指腦與脊髓，原告因前揭車禍事故受傷之部
    位，乃第三四節腰椎，該處之神經屬於周邊神經而不屬於中
    樞神經；原告所罹患馬尾症候群之症狀，亦係周邊神經受損
    而非中樞神經受損。　
  ㈢成大醫院109年2月9日檢送之病情鑑定報告書（按：指本院卷
    第87頁之病情鑑定報告書，下稱成大109年2月9日鑑定報告
    ），並未說明原告何處中樞神經系統機能遺存障害，並遺存
    頑固神經症狀，且未說明該鑑定係依照如何醫學檢查之結果
    而為認定，過於簡略速斷，應無足取。又成大109年4月14日
    鑑定報告，亦未說明為何原告之神經內科主治醫師於上開車
    禍事故約半年後，認定未傷及中樞神經，嗣該院泌尿科醫師
    卻以原告於住院期間短暫之神經性膀胱症狀而認定已達中樞
    神經障害。另成大醫院109年4月14日鑑定報告及成大醫院10
    9年7月28日檢送之病情鑑定報告書（按：指本院卷第153頁
    之病情鑑定報告書，下稱成大109年7月28日鑑定報告），均
    使用「可能」之用語，不能據以認定原告之中樞神經機能障
    害之原因，且馬尾神經並非中樞神經，成大醫院109年4月14
    日鑑定報告、成大109年7月28日鑑定報告之結果亦流於疏漏
    、武斷。
  ㈣從而，原告主張依系爭契約第17條第1項約定，請求被告給付
    失能保險金800,000元，自屬無據等語。
  ㈤並聲明求為判決：原告之訴及假執行之聲請均駁回，如受不
    利之判決，並願供擔保請准宣告免為假執行。 
三、兩造不爭執之事項：
  ㈠原告於107年10月13日，以自己為被保險人向被告投保「康健
    人壽新家有意保定期保險」（保單號碼：TWAC692950號），
    保險金額為2,000,000元。並有系爭契約影本1份在卷可按〔
    參見本院108年度補字第671號卷宗（下稱補卷）第17頁至第
    54頁〕。
  ㈡原告於107年11月10日在系爭契約有效期間內，因發生車禍而
    遭受系爭契約第2條所稱之意外傷害事故，經救護車送往成
    大醫院急診。
  ㈢原告於107年11月14日於成大醫院接受後位第三四腰椎椎間盤
    切除減壓術，術後，經成大醫院醫師診斷患有第三四腰椎椎
    間盤突出併狹窄、脊椎術後疼痛症候群、下背痛等疾病或症
    狀，並有成大醫院診斷證明書等影本1份在卷可憑（參見補
    卷第55頁）。
  ㈣系爭契約第17條第1項約定：「被保險人於本契約有效期間內
    遭受第2條約定的意外傷害事故，自意外傷害事故發生之日
    起180日以內致成附表一所列第二級至第十一級殘廢程度之
    一者，經診斷確定後，本公司按附表一所列給付比例乘以殘
    廢診斷確定當時之保險金額給付『意外傷害第二級至第十一
    級殘廢保險』。但超過180日致成第二級至第十一級殘廢者，
    受益人若能證明被保險人此殘廢與該意外傷害事故具有因果
    關係者，不在此限」，此有系爭契約影本1份附卷足據（參
    見補卷第31頁至第49頁）。
  ㈤原告於108年7月31日交齊證明文件，被告於108年8月27日以
    原告並無中樞神經系統機能障礙或脊柱活動機能障害之情形
    為由，拒絕給付保險金，此有被告108年8月27日函影本1份
    在卷可憑（參見補字卷第56頁）。
  ㈥系爭附表項目1記載「神經障害」、項次1-1-4之「失能程度
    」欄記載「中樞神經系統機能遺存障害，由醫學上可證明局
    部遺存頑固神經症狀，且勞動能力較一般顯明低下者」；「
    失能等級」欄記載「7」；「給付比例」欄記載「40%」。系
    爭附表註1：1-1.⑶記載「中樞神經系統障害，例如無知覺障
    害之錐體路及錐體外路症狀之輕度麻痺，依影像檢查始可證
    明之輕度腦萎縮、腦波異常等屬之，此等症狀須據專科醫師
    檢查、診斷之結果審定之」；系爭附表註1：1-1.⑷記載「中
    樞神經系統之頹廢症狀如發生於中樞神經系統以外之機能障
    害，應按其發現部位所定等級定之，如障害同時併存時，應
    綜合其全部症狀擇一等級定之，等級不同者，應按其中較重
    者定其等級」。
  ㈦經被告以醫療問卷詢問原告之主治醫師即訴外人張哲肇，原
    告經醫師診斷受有第三四腰椎椎間盤突出併狹窄、脊椎術後
    疼痛症候群、下背痛之疾病或症狀，是否因「中樞神經系統
    障害」所致或是否有「中樞神經障礙」之程度？原告之主治
    醫師張哲肇回復：「1.不符：因『中樞神經系統障害』所致」
    、「2.是否符合「中樞神經障礙」依現有施行之檢查（核磁
    共振）無法判定，若要明確需再加施行神經傳導與肌電圖詳
    細檢查，方可判定有無中樞神經障礙」、「3.依據原告臨床
    症狀與用藥治療紀錄混合研判，其疼痛症狀會導致勞動能力
    降低」，此有調查報告書1份在卷足據（參見本院卷第65頁
    至第66頁）。
  ㈧如原告之主張為有理由，被告依系爭契約第17條第1項約定，
    應給付原告失能保險金800,000元，並應就上開保險金，給
    付自108年8月16日起至清償日止，按週年利率10%計算之利
    息。
四、本件之爭點：
  ㈠原告是否因107年11月10日遭受意外傷害事故而致成系爭失能
    程度？
    1.原告是否因107年11月10日遭受意外傷害事故，致中樞神
      經機能遺存障害？
    2.如原告因107年11月10日遭受意外傷害事故，致中樞神經
      機能遺存障害，是否已達由醫學上可證明局部遺存頑固神
      經症狀，且勞動能力較一般顯明低下之程度？
  ㈡原告依系爭契約第17條第1項約定，請求被告給付失能保險金
    800,000元，並應就上開保險金，給付自108年8月16日起至
    清償日止，按週年利率10%計算之利息，有無理由？
五、得心證之理由：
　㈠原告是否因107年11月10日遭受意外傷害事故，致成系爭失能
    程度？
    1.原告是否因107年11月10日遭受意外傷害事故，致中樞神
      經機能遺存障害？
　　　⑴本件原告雖主張其因於107年11月10日發生上開車禍，遭
        受意外傷害事故，致中樞神經機能遺存障害，惟為被告
        所否認，而以前揭情詞置辯。經查：
　　　　①原告於上開車禍發生前，即患有腰椎椎間盤突出之疾
          病，由原告於107年11月6日所實施磁振造影（MRI）
          檢查之影像，可知原告原有腰椎退化性疾病；且原告
          於107年11月9日，即曾因下背痛至奇美醫療財團法人
          奇美醫院（下稱奇美醫院）急診，經奇美醫院醫師診
          斷結果為下背挫傷，此觀諸卷附成大醫院診療資料摘
          要表、奇美醫院法院專用病情摘要之記載自明（參見
          本院卷第209頁、第211頁、第281之2頁）。而原告於
          107年11月10日，乃騎乘車牌號碼000－000號重型機車
          （下稱系爭機車）行經臺南市○○區○○路000號前時，
          撞及停放於該處之車牌號碼000－0000號自用小客車後
          側（下稱系爭自用小客車）而倒地，有道路交通事故
          現場圖影本1份在卷可按（參見本院卷第239頁）；又
          於上開車禍發生後，系爭機車之車殼及系爭自用小客
          車後側保險桿並無明顯因撞擊而破裂或凹陷之痕跡，
          此有員警到場處理時所拍攝系爭機車之照片4幀、系
          爭自用小客車之照片2幀在卷可按（參見本院卷第263
          頁至第265頁、第261頁）。則以前開車禍發生時，系
          爭機車與系爭自用小客車發生碰撞所生之力道有無致
          原告中樞神經機能遺存障害之可能，即非無疑。
　　　　②經本院函詢成大醫院，原告是否因上開車禍而中樞神
          經遺存障害？成大醫院認為：原告於107年11月10日
          之前，即有多次外傷及下背痛就醫之紀錄，實難以斷
          定該中樞神經系統障害為107年11月10日受傷所致，
          有成大109年4月4日鑑定報告影本1份在卷可按（參見
          本院卷第143頁）。
　　　　③本院為求慎重起見，經將原告於奇美醫院、成大醫院
          之病歷資料，檢送高雄榮民總醫院，囑託高雄榮民總
          醫院鑑定原告是否因上開車禍所受傷害，致有第三四
          腰椎椎間盤突出併狹窄之症狀？如原告於上開車禍發
          生以前，即有第三四腰椎椎間盤突出併狹窄之症狀，
          原告因上開車禍所受之傷害有無導致其症狀惡化？高
          雄榮民總醫院之鑑定意見略以：原告於107年11月6日
          於成大醫院急診、於107年11月7日、11月9日兩次門
          診，當時均記錄有第三四腰椎椎間盤突出併狹窄所引
          起之症狀，包括下背痛、雙腳掌麻木、左下肢肌力稍
          弱等，因此，無法認定前開症狀係107年11月10日車
          禍事故受傷始引起之症狀。又原告於上開車禍發生前
          ，即有第3、4腰椎椎間盤突出併狹窄之症狀；107年1
          1月10日車禍發生後，因尿解不出，於107年11月10日
          至成大醫院急診接受導尿治療，於107年11月12日至
          成大醫院複診時，神經症狀持續，並於107年11月13
          日住院接受手術治療，上開車禍所受之傷害，有可能
          導致原告之症狀惡化。另神經系統包括中樞神經系統
          與周邊神經系統。中樞神經系統包括腦與脊髓，一旦
          受損，受損部位以下肢體皆受影響，最嚴重包括死亡
          或癱瘓。周邊神經系統包括神經根與一般周邊神經，
          一旦受損，只有單一神經所支配之區域受影響，包括
          疼痛、麻木、無力等。脊髓約在第1腰椎位置終止並
          分成成束之神經根，此時稱為馬尾，每一條神經根支
          配下肢不同部位的感覺與運動功能。原告於107年11
          月6日磁振造影檢查為第3-4腰椎椎間盤突出，壓迫左
          側神經根，是單一一條腰椎神經根受影響，其引發之
          症狀為下背痛、左下肢麻木與肌力稍弱，屬於周邊神
          經系統，與中樞神經系統完全不同。原告於107年11
          月10日車禍受傷後，其下肢之神經症狀與受傷前相似
          ，並無中樞神經機能受損之表現。因此認為原告即便
          因107年11月10日車禍所受傷害，導致症狀惡化，亦
          僅為單一腰椎神經根症狀惡化，不會使原告之中樞神
          經機能遺存障害。此參諸卷附高雄榮民總醫院110年3
          月16日高總管字第1103401032號函文所附病歷書面鑑
          定書、該院110年3月30日高總管字第1103401153號、
          110年5月11日高總管字第1103401819號函文之記載自
          明（參見本院卷第383頁至第384頁、第395頁、第423
          頁至第424頁）。
　　　　③從而，足見原告應未因107年11月10日發生上開車禍，
          遭受意外事故，致中樞神經機能遺存障害。　　
    2.如原告因107年11月10日遭受意外傷害事故，致中樞神經
      機能遺存障害，是否已達由醫學上可證明局部遺存頑固神
      經症狀，且勞動能力較一般顯明低下之程度？
　　　⑴查，原告既未因107年11月10日發生上開車禍，遭受意外
        傷害事故，致中樞神經機能遺存障害，自無論述原告因
        107年11月10日遭受意外傷害事故，致中樞神經機能遺
        存障害，是否已達由醫學上可證明局部遺存頑固神經症
        狀，且勞動能力較一般顯明低下之程度之必要。
　　　⑵至原告提出之成大醫院108年7月29日中文診斷證明書（
        下稱系爭診斷證明書）醫師囑言欄雖記載「因第三四腰
        椎椎間盤突出併脊椎術後疼痛症候群，中樞神經機能遺
        存障害，於2019/07/27進行下肢神經傳導及肌電圖檢查
        顯示有多發性神經功能病變，勞動能力較一般明顯降低
        」等語；成大109年2月9日鑑定報告，則記載「依病歷
        記載，病患（按：指原告）於外傷後有排尿困難，經診
        斷為神經性膀胱功能障礙，並長期於本院泌尿科追蹤治
        療，且因憂鬱症長期於奇美醫院精神科治療，符合項目
        1、項次（按：該病情鑑定報告書誤載為項目）1-1-4所
        載：有局部遺存頑固神經症狀，且勞動能力較一般明顯
        低下」等語，有系爭診斷證明書及成大109年2月9日鑑
        定報告影本各1份在卷可按（參見本院補卷第55頁、本
        院卷第87頁）。惟查，系爭診斷證明書醫師囑言欄之記
        載，僅係成大醫院醫師就原告自107年11月12日起至108
        年7月25日止，陸續因第三四腰椎椎間盤突出併狹窄，
        脊椎術後庝痛症候群、下背痛等症狀至該院就診、手術
        、住院治療後，於開立系爭診斷證明書當時之身體狀況
        所為之說明，至於原告於開立系爭診斷證明書當時之健
        康狀況，究係如何之原因所致，尚無從據以論斷。其次
        ，成大109年2月9日鑑定報告，僅係成大醫院醫師針對
        原告所患如系爭診斷證明書所載病況，經該院治療完畢
        後，目前之情形是否符合系爭失能程度所為之鑑定意見
        ，此參諸本院108年11月13日南院武民子108年度保險字
        第14號函（稿）所載囑託鑑定之事項及上開病情鑑定報
        書影本之記載，即可明瞭（參見本院卷第77頁、第87頁
        ），是成大109年2月9日鑑定報告，亦無從據以認定原
        告係因107年11月10日發生車禍，遭受意外事故，致中
        樞神經機能遺存障害等情。是系爭診斷證明書及成大10
        9年2月9日鑑定報告之記載，自均不足以據為有利原告
        之認定。　　　　　
 ㈡原告依系爭契約第17條第1項約定，請求被告給付失能保險金8
   00,000元，並應就上開保險金，給付自108年8月16日起至清
   償日止，按週年利率10%計算之利息，有無理由？
　　1.按「被保險人於本契約有效期間內遭受第2條約定的意外
      傷害事故，自意外傷害事故發生之日起180日以內致成附
      表一所列第二級至第十一級殘廢程度之一者，經診斷確定
      後，本公司按附表一所列給付比例乘以殘廢診斷確定當時
      之保險金額給付『意外傷害第二級至第十一級殘廢保險』。
      但超過180日致成第二級至第十一級殘廢者，受益人若能
      證明被保險人此殘廢與該意外傷害事故具有因果關係者，
      不在此限』，系爭契約第17條第1項定有明文。又中樞神經
      系統機能遺存障害，由醫學上可證明局部遺存頑固神經症
      狀，且勞動能力較一般顯明低下者，為系爭失能程度，亦
      為系爭契約附表一所明定。
　　2.查，原告主張遭受意外傷害事故，致成系爭失能程度，依
      系爭契約第17條第1項約定，請求被告給付失能保險金800
      ,000元，自應舉證證明確因遭受意外傷害事故，致成系爭
      失能程度；而原告既未因107年11月10日發生上開車禍，
      遭受意外事故，致中樞神經機能遺存障害，已如前述，則
      原告主張依系爭第17條第1項約定，請求被告依系爭契約
      附表一所示給付比例，給付失能保險金80,000元，應屬無
      據。　　
　　3.次按，保險人應於要保人或被保險人交齊證明文件後，於
      約定期限內給付賠償金，無約定期限者，應於接到通知後
      15日內給付之。保險人因可歸責於自己之事由致未在前項
      規定期限內為給付者，應給付遲延利息年利1分，保險法
      第34條第1項、第2項定有明文。上開規定，以保險人有給
      付義務為其前提。如保險人無給付之義務，自無上開規定
      之適用。查，原告主張依系爭契約第17條第1項約定，請
      求被告給付失能保險金800,000元，既屬無據，揆之前揭
      規定，自無上開規定之適用，原告主張依保險法第34條第
      2項規定，請求被告就上開保險金，給付自108年8月16日
      起至清償日止，按週年利率10%計算之利息，亦屬無據。
六、綜上所述，原告主張依系爭契約第17條第1項規定，請求被
    告給付保險金800,000元，及依保險法第34條第2項規定，請
    求被告就上開保險金，給付自108年8月16日起至清償日止，
    按週年利率10%計算之利息，均為無理由，應予駁回。又原
    告之訴既經駁回，其假執行之聲請亦失所附麗，應併予駁回
    。
七、本件事證已臻明確，兩造其餘攻擊防禦方法，經核與本件判
    決結果不生影響，爰不一一論述，附此敘明。
八、據上論結，本件原告之訴為無理由，依民事訴訟法第78條，
    判決如主文。
中    華    民    國   110    年    6     月    30    日
                  民事第一庭  法  官  伍逸康
以上正本係照原本作成。　　　　　　　　　
如不服本判決，應於送達後20日內，向本院提出上訴狀並表明上
訴理由，如於本判決宣示後送達前提起上訴者，應於判決送達後
10日內補提上訴理由書（須附繕本）。如委任律師提起上訴者，
應一併繳納上訴審裁判費。 　
中　　華　　民　　國　　110 　年　　6 　　月　　30　　日
　　　　　　　　　　　　　　　書記官  康紀媛